【裁判字號】    89,易緝,103
【裁判日期】    890525
【裁判案由】    藏匿人犯等
【裁判全文】
臺灣板橋地方法院刑事判決                        八十九年度易緝字第一三號
    公  訴  人  臺灣板橋地方法院檢察署檢察官
    被      告  甲○○
右列被告因藏匿人犯等案件，經檢察官提起公訴 (八十八年度偵字第四三七二、一一
四四七號)及移送併辦（八十八年度偵字第一四七五四、二二一二四號），本院判決
如左：
    主  文
甲○○共同違反不得使大陸地區人民非法進入台灣地區之規定，處有期徒刑捌月。
    事  實
一、甲○○係大陸地區人民，明知大陸地區人民非經主管機關許可，不得進入台灣地
    區，竟於民國八十七年十二月二十五日，與其他不詳姓名年籍成年男子基於使大
    陸地區人民非法進入臺灣地區之犯意聯絡，共謀安排使大陸地區人民陳華、陳友
    義、陳友德、陳生、陳友輝、林同耀、陳宜卓、陳恩瑞等八人及其他不詳之大陸
    地區人民非法偷渡進入台灣地區。甲○○嗣於同日上午二時許以電話告知高基燦
    、陳麗清（業經本院另行先結，甲○○係陳麗清之妹陳秀子之夫）請其收留藏匿
    上揭大陸偷渡客，高基燦、陳麗清夫婦礙於姻親情誼不好推辭，只好應允，竟基
    於與甲○○共同犯意之聯絡，明知大陸地區人民非經主管機關許可，不得進入台
    灣地區，未經許可即由大陸地區非法入境，為違反國家安全法之犯人，高基燦於
    當日中午至彰化秀水接回陳華、陳友義、陳友德、陳生、陳友輝、林同耀、陳宜
    卓、陳恩瑞等八名大陸偷渡客，並由高基燦、陳麗清自是日起提供台北縣樹林鎮
    （現已升格改制為市，下同）太順街六十八號二樓住處，供上開大陸偷渡客八人
    住宿，且由陳麗清負責提供大陸偷渡客之膳食，以此方法予以藏匿。嗣於八十八
    年二月九日二十一時四十五分許，在上址為警查獲陳華、陳友義、陳友德、陳生
    、陳友輝、林同耀、陳宜卓等七名大陸偷渡客，而循線查知上情。
二、案經臺北縣警察局樹林分局報請及宜蘭縣警察局移送臺灣板橋地方法院檢察署檢
    察官偵查及該署檢察官自動檢舉偵查起訴。
    理  由
一、訊據被告甲○○矢口否認犯罪，辯稱伊不知本案大陸地區人民是如何進入台灣地
    區，伊只認識陳華，是伊在大陸時，陳華之姊陳秋雲在大陸打電話給伊，說陳華
    在臺灣沒有工作，因伊在台灣有親戚，要伊幫忙，伊便打電話給高基燦問他是否
    可以幫陳華找工作，並將高基燦之電話給陳秋雲。伊不知陳華是何時來到台灣﹖
    如何來的﹖也不知陳華如何聯絡上高基燦。伊未請高基燦幫忙安頓本案大陸偷渡
    客，也沒安排他們偷渡進入台灣地區，是這些偷渡客之家人說是伊去報警，才誣
    指是伊安排他們偷渡，且伊並不認識本案大陸偷渡客云云。惟查，右揭事實業據
    同案被告高基燦、陳麗清於警訊時及偵審中供述綦詳，並經陳華、陳友義、陳友
    德、陳生、陳友輝、林同耀、陳宜卓、陳恩瑞等八名大陸偷渡客於警訊及陳友義
    、陳友德、陳生、陳友輝、陳宜卓等五名大陸偷渡客於本院囑託福建金門地方法
    院訊問時供述甚詳，且渠等所供情節互核相符，足見被告甲○○所辯無非卸責之
    詞，委無可取。復有查獲警方製作之查獲大陸人民偷渡入境初步偵訊資料表及基
    隆關區聯合緝私協調小組成果報告表附卷可稽。被告甲○○本件犯罪事證明確，
    其犯行洵堪認定。
二、按大陸地區人民非經主管機關許可，不得進入臺灣地區；又不得使大陸地區人民
    非法進入台灣地區，臺灣地區與大陸地區人民關係條例第十條第一項及第十五條
    第一款分別定有明文。又人民入出境臺灣地區，應向內政部警政署入出境管理局
    申請許可，未經許可者，不得入出境；違反規定未經許可入出境者，處三年以下
    有期徒刑、拘役或科或併科新臺幣九萬元以下罰金，國家安全法第三條第一項、
    第六條第一項均定有明文。查本件被告甲○○安排大陸地區人民陳華、陳友義、
    陳友德、陳生、陳友輝、林同耀、陳宜卓、陳恩瑞等八人及其他不詳之大陸地區
    人民非法進入台灣地區，核其所為，係違反臺灣地區與大陸地區人民關係條例第
    十五條第一款之規定，係犯同條例第七十九條第一項之罪。被告甲○○明知陳華
    、陳友義、陳友德、陳生、陳友輝、林同耀、陳宜卓、陳恩瑞等八人係未經申請
    許可擅自大陸地區偷渡入境臺灣地區之大陸地區人民，乃為違反國家安全法之犯
    人，竟推由高基燦、陳麗清提供食宿予以藏匿，核其所為，係另犯刑法第一百六
    十四條第一項之藏匿人犯罪。被告甲○○與其他不詳姓名年籍成年男子關於上揭
    使大陸地區人民非法進入臺灣地區行為，及與高基燦、陳麗清關於上揭藏匿人犯
    行為，分別有犯意聯絡及行為分擔，均應論以共同正犯。被告甲○○同時使多名
    大陸地區人民非法進入臺灣地區及藏匿八名犯人，均係以一行為觸犯數相同罪名
    ，均為想像競合犯，應依刑法第五十五條前段之規定，從一重處斷。被告甲○○
    所犯上開二罪有方法結果之牽連關係，係屬牽連犯，應依刑法第五十五條後段之
    規定，從一重依臺灣地區與大陸地區人民關係條例第七十九條第一項之規定處斷
    。公訴人雖未就被告甲○○上揭使大陸地區人民陳恩瑞非法進入臺灣地區及藏匿
    犯人大陸偷渡客陳恩瑞之犯行起訴，惟與起訴部分既有想像競合犯及牽連犯之裁
    判上一罪關係，為起訴效力所及，本院自得併予審究。爰審酌被告甲○○安排偷
    渡進入臺灣地區之大陸地區人民之人數，及與高基燦、陳麗清共同藏匿本件大陸
    偷渡客，藏匿人數為八人，犯罪手段、目的、所生危害及矢口否認犯罪之犯後態
    度等一切情狀，量處如主文所示之刑，以資懲儆。
據上論斷，應依刑事訴訟法第二百九十九條第一項前段，臺灣地區與大陸地區人民關
係條例第七十九條第一項、第十五條第一款，刑法第十一條前段、第二十八條、第一
百六十四條第一項、第五十五條，罰金罰鍰提高標準條例第一條前段，判決如主文。
本案經檢察官蔡顯鑫到庭執行職務
中      華      民      國      八十九      年    五    月    二十五    日
                                  臺灣板橋地方法院刑事第五庭
                                          法  官  呂  安  樂
右正本證明與原本無異。
如不服本判決，應於判決送達後十日內，向本院提出上訴狀。
                                          書記官  陳  玉  嬋
中      華      民      國      八十九      年    五    月    二十五    日
附錄本案所犯法條全文
刑法第一百六十四條第一項
  藏匿犯人或依法逮捕拘禁之脫逃人或使人隱避者，處二年以下有期徒刑、拘役或五
  百元以下罰金。
臺灣地區與大陸地區人民關係條例第十五條
  左列行為不得為之：
    一  使大陸地區人民非法進入臺灣地區。
    二  招攬臺灣地區人民未經許可使之進入大陸地區。
    三  使大陸地區人民從事未經許可或與許可目的不符之活動。
    四  僱用大陸地區人民從事未經許可或與許可範圍不符之工作。
    五  居間介紹他人為前款之行為。
臺灣地區與大陸地區人民關係條例第七十九條第一項
違反第十五條第一款規定者，處五年以下有期徒刑、拘役或科或併科新臺幣五十萬元
以下罰金。


司法院資訊處製作；財團法人民間司法改革基金會備份。
